【裁判字號】    98,審訴,3005
【裁判日期】    990625
【裁判案由】    毒品危害防制條例
【裁判全文】
臺灣桃園地方法院刑事判決            98年度審訴字第3005號
公  訴  人  臺灣桃園地方法院檢察署檢察官
被      告  甲○○
上列被告因違反毒品危害防制條例案件，經檢察官提起公訴（98
年度毒偵字第5107號），本院判決如下：
    主      文
甲○○施用第一級毒品，累犯，處有期徒刑玖月；又施用第二級
毒品，累犯，處有期徒刑伍月；應執行有期徒刑壹年。
    事      實
一、緣甲○○前於民國94年間因施用毒品案件，經本院以94年度
    毒聲字第285 號裁定送觀察、勒戒後，因認無繼續施用毒品
    之傾向，於94年7 月6 日執行完畢而釋放出所，並經臺灣桃
    園地方法院檢察署檢察官以94年度毒偵緝字第161 號為不起
    訴處分確定。復於96年間因施用第一、二級毒品案件，經本
    院以96年度審訴字第184 號判決分別判處有期徒刑8 月、4
    月，減為有期徒刑4 月、2 月，應執行有期徒刑5 月確定；
    同年間又因施用第一、二級毒品案件，經本院以96年度審訴
    字第1610號判決分別判處有期徒刑8 月、4 月確定，與上開
    有期徒刑4 月、2 月經本院以97年度聲字第803 號裁定應執
    行有期徒刑1 年2 月確定，於98年1 月20日執行完畢（於本
    案構成累犯）。詎其仍未戒除毒癮，基於施用第一、二級毒
    品之犯意，於98年8 月21日為警採尿時起回溯26小時內之某
    時，在臺灣某不詳處所，施用第一級毒品海洛因1 次；及於
    98年8 月21日為警採尿時起回溯96小時內之某時，在苗栗縣
    頭份鎮某處，施用第二級毒品甲基安非他命1 次。嗣於98年
    8 月21日上午7 時10分許，在桃園縣政府警察局龍潭分局內
    ，經警實施「列管毒品人口尿液檢體採集調驗」，採集甲○
    ○尿液送驗，結果呈現鴉片類及安非他命類陽性反應而獲悉
    上情。
二、案經桃園縣政府警察局龍潭分局移請臺灣桃園地方法院檢察
    署檢察官偵查起訴。
    理      由
壹、程序部分：
    本件認定事實所引用之下列卷證資料之證據能力，檢察官及
    被告、辯護人於本院審理時均不爭執，且並無證據證明係公
    務員違背法定程序所取得；被告於審判程序中復未於言詞辯
    論終結前表示異議，且卷內之文書證據，亦無刑事訴訟法第
    159 條之4 之顯有不可信之情況與不得作為證據之情形，則
    依刑事訴訟法第159 條之5 之規定，本件認定事實所引用之
    所有文書證據，均有證據能力，合先敘明。
貳、實體部分：
一、被告上揭施用第二級毒品甲基安非他命之犯行，業據被告於
    檢察官訊問及本院審理時均坦承不諱，且被告為警查獲後採
    集之尿液檢體經送臺灣檢驗科技股份有限公司檢驗結果，確
    呈安非他命類陽性反應，此有桃園縣政府警察局龍潭分局列
    管毒品人口尿液檢體採集送驗紀錄表、台灣檢驗科技股份有
    限公司濫用藥物檢驗報告各1 份在卷可稽（見98年度毒偵字
    第5107號卷，下稱偵卷，第9 、8 頁），是認被告上開關於
    施用第二級毒品犯行之任意性自白，核與事實相符，堪認被
    告確有施用第二級毒品甲基安非他命之犯行無誤。
二、惟被告矢口否認有何施用第一級毒品海洛因之犯行，辯稱：
    伊從未施用海洛因，但伊患有精神病，伊有服用精神病的藥
    ，伊是在臺北馬偕醫院看診，伊拿馬偕醫院開的處方箋去國
    軍804 醫院拿藥，而且尿液可能不是伊的尿液，伊沒有親眼
    看到封口云云。經查：
  (一)被告甲○○於98年8 月21日為警採集之尿液檢體，經送台灣
    檢驗科技股份有限公司以酵素免疫分析法（EIA） 初步檢驗
    ，再以氣相層析質譜儀分析法（GC／MS）為確認檢驗，結果
    確呈嗎啡陽性反應，此有桃園縣政府警察局龍潭分局列管毒
    品人口尿液檢體採集送驗紀錄表、台灣檢驗科技股份有限公
    司濫用藥物檢驗報告各1 份附卷可稽。按海洛因經注射入人
    體後，約百分之80於24小時內自尿中排出，一般而言，尿液
    中能否驗出嗎啡陽性與其投與量、投與途徑、採尿時間、個
    人體質及檢驗方法之靈敏度有關，國外曾有文獻報導注射6
    毫克之海洛因鹽酸鹽，其代謝物嗎啡之平均可檢出時限約為
    26小時，且以氣相層析質譜分析法作藥物及其代謝產物之定
    性及定量分析檢驗者，幾乎不會有偽陽性反應產生，亦即如
    尿液中未含有煙毒之反應者，即不可能產生因藥物所引起之
    偽陽性反應，此為毒品檢驗學之常規，亦為本院辦理相關違
    反毒品危害防制條例案件所知悉，是以上開檢驗結果當足以
    認定為真實而堪予採信，從而被告於98年8 月21日為警採尿
    時起回溯26小時內之某時，有施用第一級毒品海洛因之犯行
    ，應堪認定。
  (二)被告雖以前詞置辯，然查，上開送驗尿液係警方於98年8 月
    21日提供乾淨空瓶，交由被告親自排放尿液，並在被告面前
    封緘捺印，且尿液編號為「L98208」等情，業經被告於警詢
    供述明確（見偵卷第5 頁），並有桃園縣政府警察局龍潭分
    局列管毒品人口尿液檢體採集送驗紀錄表1 紙在卷可證，是
    倘該尿液非被告所排放，被告無須於警詢時自承上情。且本
    院當庭採集被告口腔棉棒並與尿瓶編號分別為「甲○○」、
    「L98208」之尿液檢體各1 瓶送請法務部調查局DNA 鑑識實
    驗室鑑定是否來自同一人，經比對粒線體DNA 序列結果，編
    號「L98208」尿液及甲○○口腔棉棒檢出之粒線體DNA 序列
    均相同，研判該二檢體很有可能（機率99.7% 以上）來自同
    一人或其同母系血緣關係之人等情，有法務部調查局DNA 鑑
    識實驗室99年4 月7 日調科肆字第09900141210 號鑑定書1
    份附卷足憑，從而，上開送鑑之尿液確係由被告所排放足堪
    認定。又被告係於90年10月3 日起至馬偕紀念醫院精神科門
    診就診，持續至91年12月18日後則完全未再至該院就醫，亦
    無其他科別之就醫記錄，且該院所開立之藥物種類為安眠鎮
    劑、抗精神病劑，並無一級毒品之藥品，有馬偕紀念醫院99
    年3 月10日馬院醫精字第0990000890號函暨病歷影本等在卷
    可證。被告上開辯解，顯均係事後卸責之詞，委無足採。綜
    上，被告確有施用第一級毒品海洛因之犯行洵堪認定。
三、又按92年7 月9 日新修正之毒品危害防制條例刪除二犯及三
    犯之規定，一改修法前繁雜之處遇程序，僅將施用毒品者簡
    化區分為初犯、再犯，並認施用毒品者係屬病患性犯人，以
    觀察、勒戒戒除其身癮，並以強制戒治去除其心癮。經觀察
    、勒戒或強制戒治執行完畢釋放後，若係五年後再犯該條例
    第10條施用毒品罪者，與同條例第20條第1 項、第2 項關於
    「初犯」之處理方式相同，檢察官應先聲請法院裁定令被告
    入勒戒處所觀察、勒戒，並視有無繼續施用毒品傾向，決定
    應予釋放、為不起訴之處分，或應聲請法院裁定令入戒治處
    所強制戒治；若係五年內「再犯」同條例第10條施用毒品罪
    者，依同條例第23條第2 項規定，檢察官則應依法追訴。觀
    諸該條例第20條第3項 之修正理由：「觀察、勒戒或強制戒
    治五年後再犯者，顯見前所實施之觀察、勒戒或強制戒治已
    足以遮斷其施用毒品之癮，為期自新及協助其戒除毒癮，對
    此五年後再犯者，爰明定仍適用初犯之規定，先經觀察、勒
    戒、強制戒治之程序。」及同條例第23條第2 項之修正理由
    ：「為配合簡化施用毒品犯之刑事處遇程序，並鑑於經觀察
    、勒戒或強制戒治執行完畢釋放後五年內再犯者，其再犯率
    甚高，原據以實施之觀察、勒戒及強制戒治既已無法收其實
    效，自應施以刑事處遇。」顯然如施用毒品者係前經觀察、
    勒戒或強制戒治等治療程序執行完畢五年後，始再施用毒品
    之「初犯」，因前所執行之觀察、勒戒或強制戒治已足收戒
    除毒癮之效，自應重新執行觀察、勒戒或強制戒治等治療程
    序，並於治療程序執行完畢後，由檢察官為不起訴處分，毋
    庸對之追訴處罰；反之，在「再犯」之情形，因其先前所為
    治療程序顯未能收戒斷毒癮之效，且考量施用毒品者之再犯
    率偏高，乃簡化其刑事處遇程序，而逕予追訴處罰，不再施
    以治療程序。參酌上開立法理由，修正毒品危害防制條例就
    施用毒品者，祇於「初犯」及「五年後再犯」二種情形，有
    其追訴條件之限制，即須於初犯經觀察、勒戒或強制戒治釋
    放後，五年內均無施用毒品之行為，始能認其前所實施之觀
    察、勒戒或強制戒治已足遮斷毒癮，而得於五年後再犯時，
    再予適用初犯之規定，重行觀察、勒戒等程序。倘五年內已
    經再犯，被依法追訴處罰，縱其第三次（或第三次以上）施
    用毒品之時間在初犯釋放五年以後，即與「五年後再犯」之
    情形有別，且因已於「五年內再犯」，顯見其再犯率甚高，
    原實施觀察、勒戒或強制戒治，已無法收其實效，而無五年
    戒斷期之存在，自無再經觀察、勒戒及強制戒治之必要，應
    由檢察官逕行起訴，始符新法修正之本旨（最高法院95年度
    台非字第59號、第65號判決意旨參照），查被告曾有事實欄
    一所載之施用毒品犯行，有臺灣高等法院被告前案紀錄表1
    紙附卷可稽，其本件施用毒品犯行非屬「初犯」及「五年後
    再犯」之情形，依上開說明，自應逕予論罪科刑。綜上，被
    告有事實欄所載施用第一、二級毒品犯行，已堪認定，其空
    言否認施用第一級毒品犯行，洵屬臨訟卸責之詞，不足採信
    。本件事證明確，被告犯行堪以認定，均應依法論科。
四、論罪科刑部分：
    核被告所為，係犯毒品危害防制條例第10條第1 項、第2 項
    之施用第一級、第二級毒品罪。被告分別於施用第一級毒品
    海洛因、第二級毒品甲基安非他命前之持有第一級毒品海洛
    因、第二級毒品甲基安非他命之低度行為，各為施用之高度
    行為所吸收，均不另論罪。被告所犯上開二罪間，犯意各別
    ，行為互殊，應分論併罰。被告有事實欄一所述之犯罪科刑
    及執行完畢紀錄，此有臺灣高等法院被告前案紀錄表1 份在
    卷可按，被告受徒刑之執行完畢後，於5 年以內，故意再犯
    本件有期徒刑以上之2 罪，均為累犯，均應依刑法第47條第
    1 項之規定加重其刑。爰審酌被告前已因施用毒品案件經觀
    察勒戒及刑之執行，本應徹底戒除毒癮，竟復施用毒品之犯
    行，戕害己身，顯無悔改之意，暨被告犯罪後否認施用第一
    級毒品犯行、坦承施用第二級毒品犯行，避重就輕之態度等
    一切情狀，認檢察官之求刑猶嫌過重，分別量處如主文所示
    之刑，並定其應執行之刑。
據上論斷，應依刑事訴訟法第第299 條第1 項前段，毒品危害防
制條例第10條第1 項、第2 項，刑法第11條、第47條第1 項、第
51條第5 款，判決如主文。
本案經檢察官丁俊成到庭執行職務。
中    華    民    國    99    年    6     月    25    日
                 刑事庭   審判長法  官  劉為丕
                                法  官  鍾雅蘭
                                法  官  林靜梅
以上正本證明與原本無異。
如不服本判決應於收受判決後10日內向本院提出上訴書狀，並應
敘述具體理由。其未敘述上訴理由者，應於上訴期間屆滿後20日
內向本院補提理由書( 均須按他造當事人之人數附繕本) 「切勿
逕送上級法院」。
                                書記官  施春祝
中    華    民    國    99    年    6     月    25    日
附錄本案論罪科刑法條：
毒品危害防制條例第10條
施用第一級毒品者，處 6 月以上 5 年以下有期徒刑。
施用第二級毒品者，處 3 年以下有期徒刑。

司法院資訊處製作；財團法人民間司法改革基金會備份。
